臺灣臺北地方法院刑事判決　　　　　　 100年度易字第1300號
公　訴　人　臺灣臺北地方法院檢察署檢察官
被　　　告　陳晏甄
選任辯護人　陳俊傑律師
上列被告因侵占遺失物案件，經檢察官提起公訴（100年度偵字
第8319號），本院判決如下：
    主  文
陳晏甄意圖為自己不法之所有，而侵占遺失物，處罰金新臺幣壹
萬元，如易服勞役，以新臺幣壹仟元折算壹日。
    事  實
一、陳晏甄於民國100年3月6日中午12時許，在臺北市○○區○
    ○路3段184號1樓大創生活館內，拾獲黃婷所遺失之SHARP廠
    牌T92型粉紅色行動電話1支（IMEI碼為000000000000000號
    ），竟意圖為自己不法之所有，將該行動電話侵占入己，並
    於翌（7）日下午插入自己之門號0000000000號SIM卡使用。
二、案經黃婷訴由臺北市政府警察局中正第二分局報告臺灣臺北
    地方法院檢察署檢察官偵查起訴。
    理  由
一、訊據被告陳晏甄固坦承有於前揭時、地拾獲上開行動電話，
    並插入自己之門號0000000000號SIM卡使用之事實，惟否認
    有何侵占遺失物犯行，辯稱：其拾獲上開手機時，有以該手
    機撥打最後一通來電試圖聯絡失主，但打了二次均無人接聽
    ，嗣因準備研究所考試太忙，所以忘記這件事，不是刻意侵
    占他人手機云云。惟查：告訴人黃婷於100年3月6日中午，
    在臺北市○○區○○路3段184號1樓大創生活館內，遺失其
    所有上開行動電話，且於告訴人尚未發現其行動電話遺失前
    ，其身旁友人之行動電話響一聲即斷訊，來電顯示係告訴人
    之行動電話號碼，告訴人始知其行動電話遺失，其隨即回撥
    號碼，惟此時告訴人所有之行動電話已關機乙節，經告訴人
    於警詢及偵查中證述甚明。另員警依該行動電話之IMEI碼查
    閱通聯紀錄結果，發現被告自100年3月7日下午2時24分53秒
    起至同日晚間11時24分39秒止，有多次使用上開行動電話情
    形，即於同年月21日通知被告到案並交還上開行動電話，嗣
    該行動電話由告訴人領回等情，有通聯調閱查詢單2份、被
    告之調查筆錄1份、上開行動電話顯示IMEI碼之照片2張、物
    品發還領據1份等在卷可稽，且為被告所不否認。據上，被
    告於100年3月6日拾得上開行動電話後，雖曾撥打最後一通
    來電，惟旋即將該行動電話關機，於翌（7）日竟插入自己
    之門號0000000000號SIM卡使用，至同年月21日警方通知後
    ，始提出予員警扣案，顯見被告當時早已以所有人自居，對
    拾得之物品，有變易持有為所有之意思至明。至被告雖以上
    情置辯，然倘被告確無侵占上開行動電話之意思，理應送交
    警方處理，即使被告一時間不方便將電話送至警察局，其亦
    應可知悉只要不關機，失主即可透過遺失之行動電話與其聯
    絡，其即可與失主商定交還事宜，惟被告竟捨此不為，而於
    當日旋即關機，更於翌日插入自己之門號SIM卡使用，使告
    訴人無法透過上述方式尋回失物，顯見被告自始即無返還上
    開行動電話之意思，其有侵占故意及不法為自己所有意圖甚
    明，是被告所辯，不足採信。本件事證明確，被告犯行堪予
    認定，應依法論科。
二、核被告所為，係犯刑法第337條侵占遺失物罪。爰審酌被告
    見到他人遺失之行動電話，不知送交警察機關處理，反起意
    侵占，誠屬可議，且被告犯後未坦承全部犯行，難認其態度
    良好，及被害人已取回遺失之行動電話，並考量被告之素行
    、智識程度、生活狀況及其他一切情狀，量處如主文所示之
    刑，並諭知易服勞役之折算標準。
據上論斷，應依刑事訴訟法第284條之1、第299條第1項前段，刑
法第337條、第42條第3項，刑法施行法第1條之1，判決如主文。
本案經檢察官徐文豪到庭執行職務。
中    華    民    國   100    年    6     月    14    日
                  刑事第五庭  法  官  蕭清清
上正本證明與原本無異。
如不服本判決應於收受送達後10日內向本院提出上訴書狀，並應
敘述具體理由；其未敘述上訴理由者，應於上訴期間屆滿後20日
內向本院補提理由書（均須按他造當事人之人數附繕本）「切勿
逕送上級法院」。告訴人或被害人如對於本判決不服者，應具備
理由請求檢察官上訴，其上訴期間之計算係以檢察官收受判決正
本之日期為準。
                              書記官  張華瓊
中    華    民    國   100    年    6     月    14    日
附錄本案論罪科刑法條全文
中華民國刑法第337條
（侵占遺失物罪）
意圖為自己或第三人不法之所有，而侵占遺失物、漂流物或其他
離本人所持有之物者，處5百元以下罰金。